【裁判字號】    97,訴,605
【裁判日期】    970711
【裁判案由】    違反槍砲彈藥刀械管制條例
【裁判全文】
臺灣臺北地方法院刑事判決               97年度訴字第605號
公  訴  人  臺灣臺北地方法院檢察署檢察官
被      告  甲○○
                    （現在高雄女子監獄執行中）
選任辯護人  陳信亮律師
上列被告因違反槍砲彈藥刀械管制條例案件，經檢察官提起公訴
（97年度偵字第5684號），本院判決如下：
    主  文
甲○○未經許可，持有手槍，處有期徒刑伍年陸月，併科罰金新
臺幣貳拾萬元，罰金如易服勞役，以新臺幣壹仟元折算壹日；扣
案如附表所示之物均沒收。
    事  實
一、甲○○明知制式手槍及所使用之子彈，均為槍砲彈藥刀械管
    制條例所規定之管制物品，非經中央主管機關許可，不得持
    有，竟於民國九十年間，依其父高信吉（歿）之指示，自其
    臺北市○○路○段一二五號二樓住處陽臺，取出具有殺傷力
    之：(一)九mm比利時FN廠制式半自動手槍一支（含彈匣一個，
    槍枝管制編號0000000000號）、(二)九mm奧地利
    GLOC K廠制式半自動手槍一支（含彈匣二個，槍枝管制編號
    0000000000號）、(三)九MM制式子彈四十八顆、(四)
    ０．二二吋制式子彈五顆，而收受持有之，並移至同址房間
    內之衣櫃中藏放。嗣於九十七年二月二十五日下午四時三十
    分許，經警持搜索票於前址甲○○住處房間之衣櫃中扣得前
    開制式半自動手槍（含彈匣）、子彈及其所有預備供清潔保
    養前開手槍使用之槍管刷一支及擦槍油一罐，因而查悉前情
    。
二、案經臺北市政府警察局報請臺灣臺北地方法院檢察署檢察官
    偵查起訴。
    理  由
一、按「被告以外之人於審判外之言詞或書面陳述，除法律有規
    定者外，不得作為證據」，刑事訴訟法第一百五十九條第一
    項固定有明文，然「鑑定之經過及其結果，應命鑑定人以言
    詞或『書面』報告」，同法第二百零六條第一項亦有明定，
    是鑑定人以書面為鑑定報告提出於法院，依前述規定即具有
    證據能力。又法院或檢察官得囑託醫院、學校或其他相當之
    機關、團體為鑑定，或審查他人之鑑定，並準用刑事訴訟法
    第二百零三條至第二百零六條之一規定，同法第二百零八條
    第一項亦定有明文。依此，檢察官對於偵查中之案件，認須
    實施鑑定者，固應就具體個案，選任鑑定人或囑託鑑定機關
    （團體）為之；但對於司法警察機關調查中之案件，或有量
    大或急迫之情形，為因應實務之現實需求，如檢察官針對該
    類案件之性質（例如：查扣之毒品必須檢驗其成份、對施用
    毒品之犯罪嫌疑人必須檢驗其體內有無毒品代謝反應、對於
    查扣之槍砲彈藥必須檢驗有無殺傷力、對違反野生動物保育
    法案件必須鑑定是否屬於保育類動物案件等），認為當然有
    鑑定之必要者，經參考法務部九十二年五月二十日法檢字第
    ０九二０八０二０三號函送之法務部「因應刑事訴訟法修正
    工作小組」研討之刑事訴訟法修正相關議題第二十一則之共
    識結論，以及臺灣高等法院於九十二年八月刑事訴訟新制法
    律問題研討會提案第三則法律問題研討結果，基於檢察一體
    原則，得由該管檢察長對於轄區內之案件，以事前概括選任
    鑑定人或囑託鑑定機關（團體）之方式，俾便轄區內之司法
    警察官、司法警察對於調查中之此類案件，得即時送請事前
    已選任之鑑定人或囑託之鑑定機關（團體）實施鑑定，該鑑
    定人或鑑定機關（團體）亦應視同受承辦檢察官所選任或囑
    託而執行鑑定業務，其等出具之書面鑑定報告應屬刑事訴訟
    法第二百零六條所定之傳聞例外；另扣案之手槍、子彈、槍
    管刷及擦槍油等物，均係合法搜索扣得，有搜索票及搜索扣
    押筆錄等件可憑，從而，後述之扣案槍、彈及鑑定書均具有
    證據能力，合先敘明。
二、前開犯罪事實，業據被告甲○○供承不諱，並有九㎜比利時
    FN廠制式半自動手槍一支（含彈匣一個，槍枝管制編號00
    00000000號）、九mm奧地利GLOCK廠制式半自動手
    槍一支（含彈匣二個，槍枝管制編號0000000000
    號）、九MM制式子彈四十八顆、０．二二吋制式子彈五顆、
    槍管刷一支及擦槍油一罐扣案可憑；前述扣案之制式半自動
    手槍（含彈匣）、子彈，經鑑定均為具有殺傷力之制式手槍
    及子彈（詳如附表所示），亦有刑事警察局九十七年三月五
    日槍彈鑑定書及照片（見九十七年度偵字第五六八四號偵查
    卷第五五至六十頁）附卷可稽，本件事證明確，被告犯行洵
    堪認定。
三、核被告所為係犯槍砲彈藥刀械管制條例第七條第四項之持有
    手槍罪及同條例第十二條第四項之持有子彈罪。其以一收受
    持有行為，同時觸犯上開二罪，為想像競合犯，應依刑法第
    五十五條規定從一重論以持有手槍罪。至於被告雖於前開持
    有槍彈期間，另犯毒品危害防制條例案件，並經本院於九十
    六年八月三十一日，以九十六年度簡字第二七八六號判處有
    期徒刑三月，如易科罰金以新臺幣一千元折算一日，同年十
    月四日確定，十二月十三日易科罰金執行完畢，有臺灣高等
    法院被告前案紀錄表一件在卷可考；惟被告持有槍、彈之行
    為雖屬繼續犯，然於實施持有行為時，犯罪即已成立，故其
    犯罪行為仍在徒刑執行完畢之前，與累犯之要件不合（臺灣
    高等法院八十一年度法律座談會研討結果參照），附此敘明
    。爰審酌被告素行及其持有緣由、槍彈數量、對於社會安全
    之危害程度，及被告犯後業已供承錯誤，並因同一事由，經
    裁定執行感訓處分等一切情狀，量處如主文所示之刑，並就
    罰金部分諭知易服勞役之折算標準。扣案之前述半自動手槍
    二支（共含彈匣三個）、制式子彈共五十三顆（均詳如附表
    所示）為違禁物，除因鑑驗所需之子彈共二十顆，業經試射
    滅失外，餘如附表編號一至四所示之制式半自動手槍及制式
    子彈均應諭知沒收；另如附表編號五、六所示之槍管刷一支
    及擦槍油一罐，則為被告所有供犯罪預備之物，業據其供明
    在卷，併予宣告沒收。
據上論斷，應依刑事訴訟法第二百九十九條第一項前段，槍砲彈
藥刀械管制條例第七條第四項、第十二條第四項，刑法第十一條
前段、第五十五條、第四十二條第三項、第三十八條第一項第一
款、第三款，判決如主文。
本案經檢察官林達到庭執行職務。
中   華   民   國   九 十 七   年   七   月   十 一   日
              刑事第十一庭   審判長法  官  劉方慈
                                   法  官  陳勇松
                                   法  官  江俊彥
以上正本證明與原本無異。
如不服本判決，應於判決送達後10日內向本院提出上訴狀 (應抄
附繕本)。
                                   書記官  殷玉芬
中   華   民   國   九 十 七   年   七   月   十 一   日
附錄本案論罪科刑法條全文：
槍砲彈藥刀械管制條例第7條
未經許可，製造、販賣或運輸火砲、肩射武器、機關槍、衝鋒槍
、卡柄槍、自動步槍、普通步槍、馬槍、手槍或各類砲彈、炸彈
、爆裂物者，處死刑、無期徒刑或7年以上有期徒刑；處徒刑者
，併科新台幣3千萬元以下罰金。
未經許可，轉讓、出租或出借前項所列槍砲、彈藥者，處無期徒
刑或 5 年以上有期徒刑，併科新台幣 1 千萬元以下罰金。
意圖供自己或他人犯罪之用，而犯前二項之罪者，處死刑或無期
徒刑；處徒刑者，併科新台幣 5 千萬元以下罰金。
未經許可，持有、寄藏或意圖販賣而陳列第 1 項所列槍砲、彈藥
者，處 5 年以上有期徒刑，併科新台幣 1 千萬元以下罰金。
第 1 項至第 3 項之未遂犯罰之。
槍砲彈藥刀械管制條例第12條
未經許可，製造、販賣或運輸子彈者，處 1 年以上 7 年以下有
期徒刑，併科新台幣 500 萬元以下罰金。
未經許可，轉讓、出租或出借子彈者，處 6 月以上 5 年以下有
期徒刑，併科新台幣 300 萬元以下罰金。
意圖供自己或他人犯罪之用，而犯前二項之罪者，處 3 年以上
10 年以下有期徒刑，併科新台幣 700 萬元以下罰金。
未經許可，持有、寄藏或意圖販賣而陳列子彈者，處 5 年以下有
期徒刑，併科新台幣 300 萬元以下罰金。
第 1 項至第 3 項之未遂犯罰之。
附表：
┌──┬───────────────────┬────────┐
│編號│   沒  收  物  品  及  數  量         │   扣 案 數 量  │
├──┼───────────────────┼────────┤
│ 一 │9mm比利時FN廠制式半自動手槍一支       │同左            │
│    │（含彈匣一個，槍枝管制編號0000000000）│                │
├──┼───────────────────┼────────┤
│ 二 │9mm奧地利GLOCK廠制式半自動手槍一支    │同左            │
│    │（含彈匣二個，槍枝管制編號0000000000）│                │
├──┼───────────────────┼────────┤
│ 三 │9MM制式子彈三十顆                     │四十八顆（其中十│
│    │                                      │八顆經試射滅失）│
├──┼───────────────────┼────────┤
│ 四 │0.22吋制式子彈三顆                    │五顆（其中二顆經│
│    │                                      │試射滅失）      │
├──┼───────────────────┼────────┤
│ 五 │槍管刷一支                            │同左            │
├──┼───────────────────┼────────┤
│ 六 │擦槍油一罐                            │同左            │
└──┴───────────────────┴────────┘


司法院資訊處製作；財團法人民間司法改革基金會備份。
